【裁判字號】    88,上,460
【裁判日期】    890607
【裁判案由】    給付薪俸差額
【裁判全文】
臺灣高等法院臺南分院民事判決  八十八年度上字第四六○號    Ｋ
      上  訴  人  丙  ○  ○
      訴訟代理人  林  永  發  律師
                  郝  鳳  岐  律師
                    嘉  益  律師
      被上訴人    甲○○○○○○○○○○○○○業學校  設台南市○○路二十號
      法定代理人  乙  ○  ○  .
      訴訟代理人  林  國  明  律師
右當事人間請求給付薪俸差額事件，上訴人對於中華民國八十八年九月三日臺灣臺南
地方法院第一審判決（八十八年訴字第八○五號）提起上訴，本院判決如左：
      主      文
上訴駁回。
第二審訴訟費用由上訴人負擔。
      事      實
甲、上訴人方面：
一、聲明：求為判決：（一）原判決廢棄。（二）被上訴人應給付上訴人新台幣（下
    同）一百三十一萬二千一百四十元及自起訴狀繕本送達翌日（民國八十八年五月
    七日）起，至清償日止，按週年利率百分之五計算之利息。（三）願供擔保請准
    宣告假執行。
二、陳述：除與原判決記載相同者，予以引用外，補稱：
（一）、查上訴人係被上訴人學校聘僱之職員，在職期間先後擔任組長、會計主任等
        職，惟自民國（下同）七十四年至八十三年，前後十年，上訴人薪額一直凍
        結在薪點三一０元（即幹事級之薪額），八十四年進一級薪點為三三０元，
        八十五年再進一級薪額為三五０元，然均未達上訴人服務年資及每年考績甲
        等應進級數及應得薪額待遇。致上訴人損失俸額、年功俸、年終獎金計九十
        五萬五千一百四十五元。
（二）、上訴人自七十九年起，擔任會計主任，被上訴人學校理應給上訴人主任專業
        加給，然僅依組長名義發給加給，名實不符。至八十五年八月起，始調高為
        主任專業加給，致上訴人前此六年間遭受少發之專業加給（包括考核、獎金
        ）計三十五萬六千九百九十五元。
（三）、被上訴人應補發上訴人前揭俸額、年功俸、年終獎金差額九十五萬五千一百
        四十五元，連同專業加給差額三十五萬六千九百九十五元，合計一百三十一
        萬二千一百四十元。原審率以兩造聘僱契約中，並無被上訴人負有應按年晉
        昇上訴人薪資之約定，被上訴人無此義務。又以兩造私人間之聘僱契約，其
        權利義務關係而非依「公立中小學職員等級表」或慣例，其請求即屬不可採
        云云。惟依兩造聘僱契約、教職員昇級規定及慣例，有職務即應有加給，不
        因職位未報奉核准而有影響。其他學校同事及上訴人退休前數年待遇調整均
        比照公立學校等規定按年調升，形成多年來之慣例，原判決未予斟酌採納，
        顯有違誤。
（四）、查兩造之間聘僱關係與其他教職員同，只有聘書，並無契約條款之書面契約
      ，所有學校教職員之升等、敘薪、考績、職等、職位等均比照省頒中小學校
        教職員之規定辦理，自被上訴人學校成立迄今均依公立學校規定行事，與其
        他私立學校相同，自始即然，並非自民國八十三年起始依公立學校規定比照
        辦理。此由被上訴人呈案之歷年「私立六信高級家事商業職業學校教職員工
        （專任教師幹事技術工友）成績考核晉級表冊」等可稽（每年考核後大多
        有晉升，其晉級及薪點均比照公立學校規定），足見被上訴人主張「學校自
        八十三年起始有比照公立學校規定辦理」為不實在。原判決認為「兩造間無
        書面聘僱契約考核升等增薪約定，不能依據『公立中小學職員職務等級表及
        慣例』請求」一節，顯有違誤。蓋任何公、私中小學校教職員工與學校均無
        訂立契約條款之聘僱書面，然均無損其「服務契約」之性質，其應依照部頒
        或省頒中小學校教職員工服務法規，敘職敘薪等人事規定，有一般通常規定
        之性質，不待個別規定在各個服務契約，亦有其一體適用之效力，依民事訴
        訟法第二百七十八條規定：「事實於法院已顯著或為其職務上所已知者，無
        庸舉證」，原判決認為「原告未能證明被告負有應按年晉升原告之薪資及主
        任加給」而駁回上訴人之請求，即有違誤。（按其他教職員均無書面契約條
        款，亦均按年考核升等加薪，組長主任級亦無契約條款，然均按「規定」加
        給，由此可窺原判決錯誤之一斑）。
（五）、上訴人在八十二年間由其他學校教職員獲悉組長級最高薪額絕非僅「三一○
        元」，當時即報告羅前校長及人事室曾主任設法補救，惟曾主任仍以「沒有
        這回事」，「未晉級有年功俸可領，其所得與晉級相差無幾」推托敷衍塞責
        。上訴人委屈數年後，於八十五年間搜得有關人事法規確認「組長級最高級
        應為四七五元，並非三一○元」上訴人於八十五年九月二十四日即以書面簽
        呈檢附：六十三學年至八十三學年上訴人之成績考核通知書共廿一張、
        俸給核發錯誤對照表、台灣省政府公報六十三年春字第十二期頒佈公立
        中等學校職員薪級表，八十年秋字第四十六期頒佈公立中小學校職員職務等
        級表、八十五學年度調整待遇給與標準表、全國軍公教員工待遇支給要
        點，簽請校長體恤實情，伸張正義迅作合理救濟，即自七十四年起應晉級而
        未予晉級薪額提敘至本職最高俸給四七五元外並追發俸給差額等，有附件該
        簽呈及附件影本呈案可稽。
（六）、上訴人因被上訴人遲未予俸給差額之補發，於八十七年八月二十一日再度以
        簽呈給校長，略以「職之俸給及專業加給無故被人事主任曾國恤長期違法凍
        結、扣發，金額高達一百三十萬六千四百四十五元，懇請迅予補發以還職應
        得之權益」有附件簽呈影本可稽。然被上訴人仍置不理；上訴人不得已乃於
        八十八年二月一日退休（服務將近三十年），旋才敢對被上訴人訴請給付薪
        俸差額，由上所述，足見上訴人在八十二年間發現不公平待遇後即向被上訴
        人屢提出「異議」，至八十五年才以書面簽呈請求，至退休前之八十七年間
        仍繼續以簽呈、申訴書等請求補救，然均未受處理。迨退休後即提起本件之
        訴。
三、證據：除援用於第一審所提之證據外，另提出八十五年九月二十四日、八十七年
    八月二十一日簽呈為證。
乙、被上訴人方面：
一、聲明：求為判決：（一）、上訴駁回。（二）、如受不利之判決，請准預供擔保
    免為假執行。
二、陳述：除與原審判決記載相同者，予以引用外，另補稱：
（一）、上訴人主張之薪資差額及少發之專業加給，被上訴人均予以否認，上訴人所
        舉之適用全國軍公教員工待遇支給要點，並不適用於私立學校即被上訴人。
（二）、按上訴人自六十年二月一日起到被上訴人學校任職，先後擔任幹事、幹事兼
        出納組長、會計主任等職務，均屬聘任職，被上訴人於聘用上訴人時，均有
        明確之薪資、等級，上訴人於接受聘書時均無異議，易言之，兩造於聘用之
        初，對於聘用待遇、職等條件均已有合意，不容上訴人於歷經十餘年後始反
        悔並爭執追加請求薪資差額。有關上訴人歷年來之薪資、職等，詳如被上訴
        人人事室主任曾國恤之報告書及上訴人之履歷資料可稽。至於上訴人主張自
        七十四年起至八十三年間其薪俸額均停留在三一○，未予晉升云云，應係兩
        造聘用契約之合意及上訴人未符合晉升之條件使然，被上訴人並無短發上訴
        人薪資之情事。上訴人單憑其個人主觀認知得以調升本俸額而自行計算薪俸
        額，自乏依據。
（三）、至於上訴人主張自七十九年起擔任會計主任，僅依組長發給加給，至八十五
        年八月間起始調高為主任專業加給，少發六年之專業加給云云，亦與事實不
        符。蓋上訴人原為幹事兼出納組長，被上訴人雖擬將上訴人升為會計主任，
        但因上訴人之年資與學歷不合，致未能報准。被上訴人曾於民國八十二年一
        月間向台灣省政府教育廳報請准予將上訴人升任會計主任，惟經台灣省政府
        教育廳八十二年二月三日八二教會字第○一四一四號簡便行文表函復「查所
        報會計主任蘇員之學歷與規定不符」，仍未能報准，此有上開簡便行文表可
        證。故上訴人未能領取會計主任之工作補助費（上訴人誤指為專業加給），
        純因未能報准之故，並非短發。
（四）、上訴人以兩造聘僱契約為據，主張被上訴人應為如上訴之聲明所載之給付，
        惟上訴人並未舉證證明兩造之聘僱契約中，有何條款約定被上訴人負有應按
        年晉昇上訴人之薪資，並自七十九年起至八十五年七月止之期間被上訴人應
        給予主任級加給而非僅給與組長級加給之義務。其次，上訴人另以教職員昇
        級規定及慣例為據，並舉「公立中小學職員職務等級表」、被上訴人學校「
        七十九年學年度成績考核晉級表職員部分」及「八十五學年度成績考核表幹
        事部分」為證，主張被上訴人負有上開義務，惟按被上訴人係私立學校，並
        非公立學校，而上訴人亦非政府機關依法任用之公立學校教職員，兩造既係
        私人間之聘僱契約關係，其權利義務關係自依兩造間之約定，而非依據「公
        立中小學職員職務等級表」或慣例，是上訴人就此部分亦未能舉證證明被上
        訴人有上開義務，上訴人之主張，自無足取。
三、證據：援用於第一審所提之證據。
      理      由
一、本件上訴人起訴主張：上訴人係被上訴人學校聘僱之職員，在職期間先後擔任組
    長、會計主任等職，惟自七十四年至八十三年前後十年上訴人薪額一直被凍結在
    薪點三一０元（即幹事級之薪額），八十四年晉一級薪點為三三０元，八十五年
    再進一級薪額為三五０元，然均未達上訴人服務年資及每年考績甲等應晉級數及
    應得薪額待遇，致上訴人損失俸額、年終獎金計九十五萬五千一百四十五元；又
    自七十九年起，上訴人擔任會計主任，被上訴人理應給付上訴人主任級之加給，
    然僅依組長級之加給，名實不符，至八十五年八月始調高為主任專業加給，致上
    訴人前此六年間遭受少發之專業加給（包括考核、獎金）計三十五萬六千九百九
    十五元，合計一百三十一萬二千一百四十元。爰依兩造聘僱契約、教職員昇級規
    定及慣例，求為命被上訴人給付一百三十一萬二千一百四十元及自起訴狀繕本送
    達翌日（民國八十八年五月七日）起，至清償日止，按週年利率百分之五計算之
    法定遲延利息之判決。
二、被上訴人則以：被上訴人並未少發薪資差額及專業加給予上訴人，上訴人所舉之
    適用全國軍公教員工待遇支給要點，並不適用於屬於私立學校之被上訴人與上訴
    人之間，上訴人自六十年二月一日起到被上訴人學校任職，先後擔任幹事、幹事
    兼出納組長、會計主任等職務，均屬聘任職，被上訴人於聘用上訴人時，均有明
    確之薪資、等級，上訴人於接受聘書時均無異議，易言之，兩造於聘用之初，對
    於聘用待遇、職等條件均已有合意，不容上訴人於歷經十餘年後始反悔並追加請
    求薪資差額，至於上訴人主張自七十四年起至八十三年間其薪俸額均停留在三一
    ０薪點，未予晉升云云，係聘用契約之合意及未符合晉升之條件使然，被上訴人
    並無短發上訴人薪水及工作補助費，上訴人憑其主觀認知，認得以調昇本俸額，
    而自行計算薪奉額，自乏依據等語，資為抗辯。
三、經查上訴人係被上訴人學校聘僱之職員，上訴人於六十年二月一日間到職，先後
    任出納組長、會計主任，其六十二年之等級薪額為委五、一九０元，至七十三年
    晉為薦九、二九０元，而七十四年考績（七十三年學年度）核定結果，晉升為薦
    八，因已達最高新額（二三０元），並支領年功俸五級，合計總薪點為三一０元
    ，其後七十五年至八十一年上訴人考績雖為甲等，然核定結果均係達最高新額（
    二三０元）及年功俸五級即維持三一０元薪點，未予晉級而改發三千五百元之
    金，再八十一年、八十二年上訴人之考績均為甲等，亦因上開原因而分別改發年
    功俸五萬零六百二十元，而至八十四年考績甲等晉升一級為薦七、薪點三三０元
    、八十五年考績甲等又晉升一級為薦六、薪點三五０元，再至八十六則晉升為簡
    九、薪點四七五元，而上訴人七十四年至八十五年已領取按附表一所示原核定部
    分之俸額，以上事實，有七十三學年度至八十五學年度成績考核晉級表、及上訴
    人履歷資料影本附卷可稽（見原審卷第二七－四０頁），復為兩造所不爭執，自
    堪信為真實。雖上訴人主張其自七十四年至八十三年之考績均為甲等，則依公立
    中小學職務等級表及慣例，其每年均應晉等，即每年晉一級薪點，被上訴人應支
    給如附表所示應更正部分之俸額，其未如數支給，自應補給如附表所示相抵差額
    部分所示之金額，合計九十五萬五千百百四十五元等情，固據提出六十三學年度
    至八十三學年度上訴人之成績考核通知書影本二十一紙、俸給核發錯誤對照表（
    即附表）、台灣省政府公報六十三年春字第十二期頒佈公立中等學校職員薪級表
    、八十年秋字第四十六期頒佈公立中小學校職員職務等級表、八十五學年度調整
    待遇給與標準表、全國軍公教員工待遇支給要點為據。然查兩造係聘僱關係，自
    應依聘僱契約之內容給付薪資，而私立學校因各校條件不同，其自訂其職員之升
    等、敘薪亦非法所不許，本件上訴人受聘於被上訴人，其六十二年之等級薪額為
    委五、一九０元，至七十三年晉為薦九、二九０元，而七十四年考績（七十三年
    學年度）核定結果，晉升為薦八，因已達最高新額（二三０元），並支領年功俸
    五級，合計總薪點為三一０元，其後七十五年至八十一年上訴人考績雖為甲等，
    然核定結果均係達最高新額（二三０元）及年功俸五級即維持三一０元薪點，未
    予晉級而改發三千五百元之金，再八十一年、八十二年上訴人之考績均為甲等
    ，亦因上開原因而分別改發年功俸五萬零六百二十元，已如前述，上訴人接受考
    績通知書及聘書時均知悉其情，且無異議，易言之，兩造對於上開各年之聘用之
    待遇條件均已有合意，是其事後再以由其他學校獲悉組長之最高薪額絕非三一０
    元，而認應逐年調高薪額，已乏依據。再者被上訴人並非公立學校，而上訴人亦
    非政府機關依法任用之公立學校職員，即難認被上訴人其考績甲等即當然按公立
    中小學校職員職務等級表晉級升等，則上訴人此部分之主張自不足取。另上訴人
    主張其他教職員均按年考核升等加薪，顯見被上訴人學校應有此慣例乙節，惟查
    依兩造所不爭執之被上訴人職員七十三學年度至八十五學年度之職員考核晉級表
    所示（見原審卷第二七－三九頁），其中李文治兼職庶務組長自七十五年至八十
    三年、孫蕙卿兼福利社經理自八十年至八十五年（八十五年八月一日退休）、及
    林芳男兼總務主任自八十一年至八十五年（八十五年八月一日退休）均同為因已
    達最高新額（二三０元），並支領年功俸五級，合計總薪點為三一０元而未晉等
    ，足見上訴人主張被上訴人之職員均有按年考核升等慣例等情，亦不足取。
四、次查上訴人主張其自七十九年起擔任會計主任，僅依組長發給加給，至八十五年
    八月間起始調高為主任加給，被上訴人少發六年之專業加給等情，固據其提出全
    國軍公教員工待遇支給要點為據。然查上訴人原為被上訴人學校之幹事兼出納組
    長，被上訴人雖擬升上訴人為會計主任，經被上訴人於八十二年一月間向臺灣省
    政府教育廳報請准派上訴人任會計主住，惟經臺灣省政府教育廳以上訴人之學歷
    與規定不符，而不准核備，有該廳八十二年二月三日以八二教會字第０一四一四
    號簡便文表附卷可按（見原審卷第四一頁）。再依上訴人所提出之七十九年至八
    十三學年度之工作成績考核通知書所載上訴人之現職為出納組長，其雖兼任會計
    主任之工作，其受之職務仍為出納組長，則上訴人依出納組長支給工作補助，即
    無不合，上訴人主張被上訴人應按會計主任支給工作補助，則屬無據。
五、綜上所述，本件上訴人主張其自七十四年至八十三年考績均甲等，然被上訴人未
    依聘僱契約教職員昇級規定及慣例逐年晉升薪額，及自七十九年起至八十五年七
    月止應給予上訴人主任加給，而僅給付組長加給為不足採，是則上訴人執此主張
    被上訴人應給付其薪資差額及加給差額云云，自屬無據。從而，上訴人主張本於
    僱用契約之法律關係，請求被上訴人給付薪俸差額一百三十一萬二千一百四十元
    及自起訴狀繕本送達翌日即民國八十八年五月七日起，至清償日止，按週年利率
    百分之五計算之法定遲延利息，為無理由，不應准許。另其假執行之聲請亦失所
    附麗，應併予駁回。是則原審為上訴人敗訴之判決，及駁回其假執行之聲請，於
    法並無違誤。上訴意旨指摘原判決不當，求予廢棄改判，為無理由，應予駁回。
六、據上論結，本件上訴為無理由，依民事訴訟法第四百四十九條第一項、第七十八
    條，判決如主文。
中      華      民      國    八十九    年      六      月      七      日
                                    臺灣高等法院臺南分院民事第二庭
~B1審判長法官  吳    志    誠
~B2      法官  葉    居    正
~B3      法官  李    素    靖
右為正本係照原本作成。
如對本判決上訴，須於判決送達後二十日內向本院提出上訴狀；未表明上訴理由者，
應於上訴後二十日內向本院提出理由書。
中      華      民      國    八十九    年      六      月      九      日
~B法院書記官  林    鈴    香


司法院資訊處製作；財團法人民間司法改革基金會備份。
